臺灣高等法院民事判決　　　　　　　　　 96年度上字第774號
上　訴　人　 甲○○
訴訟代理人　 莊勝榮律師
被 上訴 人　 丙○○
訴訟代理人　 乙○○
上列當事人間請求損害賠償事件，上訴人對於中華民國96年8月
6日臺灣臺北地方法院96年度訴字第2755號第一審判決提起上訴
，本院於96年11月14日言詞辯論終結，判決如下：
    主  文
上訴駁回。
第二審訴訟費用由上訴人負擔。
    事實及理由
一、上訴人起訴主張：被上訴人於民國94年1月21日晚間8時許，
    在台北市○○路180號5樓，持釘有長約10公分鋼釘之木棍連
    續攻擊上訴人之背部、頭部及肩部，致上訴人之肩、背部3
    處深各8、5、4公分，及頭皮挫傷血腫、右上門齒半脫落、
    左手背2處挫傷等傷害（下稱系爭傷害事件），爰依民法第
    184條、第193條及第195條之規定，請求被上訴人賠償醫藥
    費新台幣（下同）25,099元、精神慰撫金2,000,000元，合
    計2,025,099元，及自94年1月22日起至清償日止，按年息5%
    計算之利息等語。
二、被上訴人辯以：上訴人於94年1月21日晚間8時許，趁被上訴
    人先生不在家之際，先放狗咬傷被上訴人後，再出手毆打且
    以口咬傷被上訴人，上訴人傷害被上訴人後竟誣告被上訴人
    傷害，業經原法院及鈞院刑事庭分別以94年度易字第2049號
    及96年度上易字第231號判決被上訴人無罪及公訴不受理，
    並駁回上訴人提起之原法院95年度附民字第284號刑事附帶
    民事訴訟，上訴人雖對該刑事附帶民事訴訟提起上訴，仍經
    鈞院刑事庭以96年度附民上字第7號判決駁回確定，依民事
    訴訟法第400條第1項規定，上訴人不得再對被上訴人提起本
    件訴訟。又系爭傷害事件係發生於94年1月21日，上訴人遲
    至96年4月3日始提起本件訴訟，依民法第197條之規定，其
    請求權已罹於時效而消滅，上訴人之訴應無理由等語。
三、本件經原法院判決駁回上訴人之訴及假執行之聲請。上訴人
    不服原法院判決，上訴聲明為：（一）原判決廢棄；（二）
    上開廢棄部分，被上訴人應給付上訴人2,025,099元，及自
    94年1月22日起至清償日止，按年息5％計算之利息；（三）
    願供擔保請准宣告假執行。被上訴人則聲明：上訴駁回。
四、經查：本件上訴人前因系爭傷害事件對被上訴人提出傷害告
    訴，經臺灣臺北地方法院檢察署檢察官提起公訴後，由原法
    院刑事庭以94年度易字第2049號刑事案件受理，上訴人於95
    年7月14日提起刑事附帶民事訴訟，並於95年7月26日送達起
    訴狀繕本與被上訴人。嗣原法院刑事庭於95年12月27日以94
    年度易字第2049號判決被上訴人無罪，同日將上訴人提起之
    95年度附民字第284號刑事附帶民事訴訟駁回，上訴人對上
    開刑事判決及刑事附帶民事判決提起上訴，本院刑事庭於96
    年3月22日以96年度上易字第231號判決公訴不受理，並於同
    日以96年度附民上字第7號駁回上訴人前揭刑事附帶民事訴
    訟確定，上訴人乃於96年4月3日提起本件訴訟等情，業經原
    法院調閱原法院94年度易字第2049號、95年度附民字第284
    號、本院96年度上易字第231號、96年度附民上字第7號等卷
    ，查明屬實，且為兩造所不爭執，堪信此部分之事實為真正
    。
五、本件經本院與兩造協議並簡化之爭點為：（本院卷第102頁
    背面）
（一）上訴人主張之損害賠償請求權是否已罹於時效消滅？
（二）如認上開時效未消滅，則：
  １、被上訴人是否有上訴人主張之侵權行為？
  ２、如認有上開侵權行為，則上訴人主張之金額，是否有理由
      ？
      茲分述之如下：
（一）上訴人主張之損害賠償請求權是否已罹於時效消滅？
  １、按「因侵權行為所生之損害賠償請求權，自請求權人知有
      損害及賠償義務人時起，2年間不行使而消滅。自有侵權
      行為時起，逾10年者亦同。」、「消滅時效，因左列事由
      而中斷：一、請求。二、承認。三、起訴。」、「時效因
      請求而中斷者，若於請求後6個月內不起訴，視為不中斷
      。」、「時效因起訴而中斷者，若撤回其訴，或因不合法
      而受駁回之裁判，其裁判確定，視為不中斷。」民法第19
      7條第1項、第129條第1項、第130條、第131條分別定有明
      文。所謂「請求」係於訴訟外行使其權利之意思表示，而
      「起訴」則為提起民事訴訟以行使權利之行為，民法第12
      9條將「請求」與「起訴」併列為消滅時效之事由，足見
      ，二者之涵義有所不同（最高法院71年台上字第1788號判
      例意旨參照）。又民法第131條所謂之不合法，係指起訴
      不備訴訟成立要件而言。另依刑事訴訟法第503條第1項規
      定，刑事訴訟諭知無罪、免訴或不受理之判決者，應以判
      決駁回原告之訴，但經原告聲請時，應將附帶民事訴訟移
      送管轄法院之民事庭，是刑事訴訟一經諭知無罪、免訴或
      不受理，關於附帶民事訴訟，除經原告聲請移送管轄法院
      之民事庭外，應就程式上為駁回原告之訴之判決，不得就
      其實體上請求之當否，即其訴之有無理由而為裁判（最高
      法院29年附字第511號判例意旨參照）。可知，刑事訴訟
      諭知無罪、免訴或不受理之判決，並依刑事訴訟法第503
      條第1項前段規定判決駁回原告之訴確定者，即屬原告之
      訴因不合法而被判決駁回確定甚明。
  ２、上訴人主張：系爭傷害事件之時間為94年1月21日，其於
      95年7月14日提起附帶民事訴訟，95年12月27日原法院以
      被上訴人無罪駁回上訴人提起之附帶民事訴訟，上訴人於
      96年1月12日提起上訴，請求被上訴人給付上開之金額，
      該上訴聲明已蘊涵請求之意思表示，因此，自96年1月12
      日起因該上訴請求而時效中斷，上訴人於96年3月22日鈞
      院駁回上訴確定後，於96年4月3日提起本件訴訟，係在該
      上訴請求6個月內提起，尚未逾消滅時效期間等語。被上
      訴人辯以：上訴人自94年1月21日起即得對被上訴人主張
      侵權行為損害賠償請求權，其嗣後既選擇以「起訴」之方
      式中斷時效，而非以「請求」之方式中斷時效，則其所提
      起刑事附帶民事訴訟因不合法而於96年3月22日被駁回確
      定後，依民法第131條之規定，該時效即視為不中斷，故
      上訴人主張之侵權行為損害賠償請求權於96年1月21日即
      已罹於時效而消滅等語。
  ３、經查：
    (1)本件上訴人雖係於95年7月14日向原法院刑事庭提起刑事
      附帶民事訴訟，並於95年7月26日送達起訴狀繕本與被上
      訴人，惟原法院刑事庭於95年12月27日以94年度易字第20
      49號判決被上訴人無罪，同日將上訴人提起之95年度附民
      字第284號刑事附帶民事訴訟駁回，上訴人對上開刑事判
      決及刑事附帶民事判決提起上訴後，本院刑事庭於96年3
      月22日以96年度上易字第231號判決公訴不受理，同日以
      96年度附民上字第7號駁回上訴人前揭刑事附帶民事訴訟
      確定，已如上開四所述，則依前揭１後段有關民法第131
      條所謂「不合法」之說明，上訴人於95年7月14日向原法
      院提起之刑事附帶民事訴訟，業因不合法而被判決駁回確
      定。
    (2)如上所述，上訴人於95年7月14日向原法院提起之刑事附
      帶民事訴訟，既因不合法而被判決駁回確定，則依前開１
      有關民法第131條之規定，其時效不因上訴人於95年7月14
      日提起刑事附帶民事訴訟而中斷，則上訴人主張之侵權行
      為損害賠償請求權，自系爭傷害事件發生之日（即94年1
      月21日）起算，上訴人迄於96年4月3日始提起本件訴訟，
      顯已逾民法第197條規定之2年期間，其損害賠償請求權自
      已罹於時效而消滅。
    (3)又上訴人主張：其上訴聲明已蘊涵請求之意思表示，自96
      年1月12日起因該上訴請求而時效中斷，上訴人於96年4月
      3日提起本件訴訟並未逾消滅時效期間等語，惟縱認「起
      訴」含有「請求」之意，亦應將之解為於上訴人提起刑事
      附帶民事訴訟，並於95年7月26日送達起訴狀繕本與被上
      訴人時，視為上訴人對被上訴人之請求，而非以上訴人上
      訴聲明時始係對於被上訴人之請求，依前開１有關民法第
      130條規定之說明，上訴人未於95年7月26日送達起訴狀繕
      本與被上訴人後6個月內起訴，而係遲至96年4月3日始提
      起本件訴訟，其時效仍應視為不中斷，是上訴人主張之損
      害賠償請求權，仍已逾民法第197條規定之2年時效期間。
    (4)從而，上訴人上揭之主張，為無理由，應認上訴人之損害
      賠償請求權業已罹於時效而消滅。
（二）如認上開時效未消滅，則：１、被上訴人是否有上訴人主
      張之侵權行為？２、如認有上開侵權行為，則上訴人主張
      之金額，是否有理由？
      上訴人主張之損害賠償請求權，如上所述，業已罹於時效
      而消滅，則就本項爭點，本院自無加以論述之必要，併此
      敘明。
六、綜上所述，上訴人本於民法第184條、第193條及第195條之
    規定，請求被上訴人賠償醫藥費25,099元、精神慰撫金2,00
    0,000元，合計2,025,099元，及自94年1月22日起至清償日
    止，按年息5%計算之利息，均無理由，不應准許，其假執行
    之聲請亦失所附麗，應併予駁回。原審為上訴人敗訴之判決
    ，及駁回其假執行之聲請，並無不合。上訴意旨指摘原判決
    不當，聲明廢棄改判，為無理由，應予駁回。
七、本件事證已臻明確，兩造其餘之攻擊、防禦方法核於判決結
    果不生影響，爰毋庸一一論述，並此敘明。
八、據上論結，本件上訴為無理由，依民事訴訟法第449條第1項
    、第78條，判決如主文。
中　　華　　民　　國　　96　　年　　11　　月　  28　　日
  　　　　　　　　　民事第十二庭
                       審判長 法　官  陳駿璧
　 　　　　　　　　　　　　   法　官  王麗莉
　 　　　　　　　　　　　　　 法　官  陳邦豪
正本係照原本作成。
如不服本判決，應於收受送達後20日內向本院提出上訴書狀，其
未表明上訴理由者，應於提出上訴後20日內向本院補提理由書狀
（均須按他造當事人之人數附繕本）上訴時應提出委任律師或具
有律師資格之人之委任狀；委任有律師資格者，另應附具律師資
格證書及釋明委任人與受任人有民事訴訟法第466條之1第1項但
書或第2項（詳附註）所定關係之釋明文書影本。
中　　華　　民　　國　　96　　年　　11　　月　　28　　日
　　　　　　　　　　　　　　　書記官  李佳樺
附註：
民事訴訟法第466條之1（第1項、第2項）：
對於第二審判決上訴，上訴人應委任律師為訴訟代理人。但上訴
人或其他法定代理人具有律師資格者，不在此限。
上訴人之配偶、三親等內之血親、二親等內之姻親，或上訴人為
法人、中央或地方機關時，其所屬專任人員具有律師資格並經法
院認為適當者，亦得為第三審訴訟代理人。
